臺灣花蓮地方法院民事判決　九十三年訴字第一九○號
　　原　　　告　　丁○○
　　　　　　　　　丙○○
　　兼訴訟代理人　乙○○
　　被　　　告　　甲○○
　　　　　　　　　　　　　居花.
　　　　　　　　　　　　　身分.
右當事人間因被告過失致死案件，原告提起損害賠償刑事附帶民事訴訟事件，由本院
刑事庭裁定移送前來，本院於民國九十四年三月十六日辯論終結，判決如左：
    主　　　文
原告之訴及假執行之聲請均駁回。
訴訟費用由原告負擔。
    事實及理由
一、本件被告經合法通知無正當理由，未於言詞辯論期日到場，核無民事訴訟法第三
    百八十六條所列各款情形，爰依原告聲請，由其一造辯論而為判決。
二、原告主張：
  (一)被告於民國九十二年七月二十日下午二時十分許，無照駕駛車號Ｑ四三三八二號
    自小貨車，沿花蓮縣壽豐鄉○○○○路由南往北方向行駛，行經該路二二七公里
    九五○公尺交岔路口，應注意行經無號誌交岔路口應減速慢行，作隨時停車之準
    備，依當時情形又無不能注意之情形，竟未減速慢行，致撞擊騎乘機車之原告丁○○、丙○○之父紀慶周，造成紀慶周創傷性神經性休克不治死亡。事發後被告
    有拿新台幣（下同）二萬元予原告乙○○，說要給孩子買一些需要的東西。原告
    丁○○、丙○○及訴外人紀珍如（亦為紀慶周之繼承人）已領取強制汽車責任保
    險死亡給付一百四十萬元。原告丁○○為大學畢業，原告丙○○為高職畢業，目
    前分別就讀研究所、二專。請求被告賠償下列損害：1.原告乙○○支出殯葬費新
    台幣（下同）四十三萬元。2.原告丁○○、丙○○為紀慶周之子女，其父因車禍
    喪生，請求被告賠償精神上損害賠償各一百萬元。
  (二)爰依民法第一百八十四條第一項、第一百九十二條、第一百九十四條規定請求。
    並聲明：被告應給付原告乙○○四十三萬元，原告丁○○、丙○○各一百萬元，
    及均自起訴狀繕本送達翌日起至清償日止，按年息百分之五計算之利息，並陳明
    願供擔保請准宣告假執行。
二、被告對於其駕車不慎撞擊紀慶周致紀慶周死亡等情並不爭執，惟以：我有去紀慶
    周出殯的會場致意，出殯前我也包了二萬元的奠儀，我認為我有道義上的責任，
    雖然肇事鑑定報告書上記載被害人占了百分之七十的過失，我願意賠償原告一百
    萬元，但我無能力給付等語資為抗辯。並聲明：原告之訴駁回。
三、原告主張前開車禍發生之情節，已經本院依職權調閱被告所涉過失致死案件之刑
    事卷宗，有本院九十三年花交易字第七號、台灣高等法院花蓮分院九十三年交上
    易字第一一號卷宗，及卷內所附道路交通事故現場圖、道路交通事故調查報告表
    、詢問筆錄、照片等為證，應堪信為真實。被告無照駕駛自小貨車，行經無號誌
    之交岔路口，未減速慢行，作隨時停車之準備，其顯有過失，且與被害人死亡有
    相當因果關係，而被害人紀慶周駕駛輕型機車行經無號誌交岔路口，由車道外側
    左轉時，未注意左後來車並讓直行車先行，亦有過失（台灣省花東區車輛行車事
    故鑑定委員會鑑定意見書亦同此認定），本院斟酌本件車禍肇事情形、雙方過失
    情節綜合所有證據，認被告對於本件車禍之發生，應負百分之三十之肇事責任，
    而紀慶周應負擔百分之七十之過失責任。
四、按因故意或過失，不法侵害他人之權利者，負損害賠償責任；不法侵害他人致死
    者，對於支出醫療及增加生活上需要之費用或殯葬費之人，亦應負損害賠償責任
    ；不法侵害他人致死者，被害人之父、母、子、女及配偶，雖非財產上之損害，
    亦得請求賠償相當之金額，民法第一百八十四條第一項前段、第一百九十二條第
    一項、第一百九十四條分別定有明文。本件被告因過失致被害人紀慶周死亡，已
    如前述，而原告丁○○、丙○○為紀慶周之子女，原告乙○○為支出殯葬費之人
    ，依據前述說明，被告自應負損害賠償責任。至原告所得請求損害賠償之範圍，
    本院審酌如下：
  (一)就原告乙○○請求殯葬費部分：原告乙○○主張其支出殯葬費四十三萬元云云，
    惟經核算其所提收據、申購證明單、治喪明細表（本院卷五五至五七頁），總計
    之費用為三十九萬一千六百八十元（119900＋30000＋47000＋24780＋170000＝
    391680），扣除其中記載買受人為丁○○之二萬四千七百八十元、丙○○之十七
    萬元，原告乙○○應僅支出十九萬六千九百元，該費用性質上均屬必要費用，故
    原告乙○○之請求於十九萬六千九百元之範圍內，應予准許。
  (二)就原告丁○○、丙○○請求精神慰撫金部分：原告丁○○、丙○○為紀慶周之子
    女，其等驟遭喪父之痛，精神上自深受打擊，而受有相當之痛苦，本院審酌原告
    丁○○、丙○○現在研究所、二專就讀，被告為高中肄業，無業（有警局詢問筆
    錄可參），惟被告為五十六年次，現正值壯年，應有相當工作能力等兩造之身分
    、地位、經濟狀況、被告過失程度及原告所受痛苦程度等，認原告丁○○、丙○○請求精神慰撫金各以一百萬元計，尚屬適當。
五、按損害之發生或擴大，被害人與有過失者，法院得減輕賠償金額，或免除之，民
    法第二百十七條第一項定有明文。本件車禍發生時，紀慶周對車禍事故之發生有
    過失，與被告各應負百分之七十、百分之三十之肇事責任，已如前述，本院自應
    依上開過失比例，減輕被告之賠償金額，經計算後原告丁○○、丙○○、乙○○
    各得請求被告給付三十萬元、三十萬元、五萬九千零七十元（0000000×30% ＝
    300000,196900×30%＝59070）。而被告丁○○、丙○○已領取強制汽車責任險
    理賠金共一百四十萬元，依強制汽車責任保險法第三十條規定，該保險金視為加
    害人損害賠償金額之一部分，應於加害人受賠償請求時扣除之，則原告所得請求
    之金額共六十五萬九千零七十元（300000＋300000＋59070＝659070），未逾一
    百四十萬元，經扣除後，原告已不得再向被告為請求。
六、從而，原告依民法第一百八十四條第一項、第一百九十二條、第一百九十四條規
    定請求被告給付原告乙○○四十三萬元，原告丁○○、丙○○各一百萬元，及均
    自起訴狀繕本送達翌日起至清償日止，按年息百分之五計算之利息，為無理由，
    應予駁回。原告之請求既經駁回，其假執行之聲請已無依據，應併予駁回。
七、訴訟費用負擔之依據：民事訴訟法第七十八條、第八十五條第一項。
中 　　華　 　民　　　國　　九十四  　年　　　三　　　月　　三十一　　　日
　　　　　　　　　　　　　　臺灣花蓮地方法院民事庭
　　　　　　　　　　　　　　　　法　　　官　楊碧惠
右為正本係照原本作成。
如對本判決上訴須於判決送達後二十日內向本院提出上訴狀（應抄附繕本）。
中　　華　　　民　　　國　　九十四　　年　　　三　　　月　　三十一　　　日
　　　　　　　　　　　　　　　　法院書記官　黃倪濱
